【裁判字號】    88,聲再,739
【裁判日期】    890114
【裁判案由】    聲請再審
【裁判全文】
台灣高等法院刑事裁定                            八十八年度聲再字第七三九號
    再審聲請人
    即受判決人  甲○○
    選任辯護人  耿淑穎
右列聲請人因侵占案件，對於本院八十八年度上易字第五一一七號中華民國八十八年
十二月八日確定判決（台灣新竹地方法院八十八年度易字第四四八號、台灣新竹地方
法院檢察署八十七年偵續字第一０三號），聲請再審，本院裁定如左：
    主  文
再審之聲請駁回。
    理  由
一、聲請意旨略稱：原判決認証人楊石松所交付予被告，面額為二十萬元支票一紙，
    是楊某所簽發，乃屬錯誤，因該支票之發票人為品亮油漆工程有限公司，法定代
    理人為楊界和，帳號為台灣銀行新竹分行四九四二七號，並非楊石松。事實上，
    楊石松交付被告之票據共二紙，其一為上開面額二十萬元之支票，另一則為面額
    一百六十萬元之本票。而楊石松在監執行許久，根本無資力清償債務，若如鈞院
    判決所認，前開面額二十萬元之支票係楊石松所簽發，何以二十萬元支票可以兌
    現，一百六十萬元本票無法兌現，聲請人所辯豈非不實？然該二十萬元因非楊石
    松所簽發，故能兌現，聲請人所言與實情並無相左。系爭面額一百六十萬元之本
    票既因發票人楊石松無財產可供執行，如同廢紙一張，告訴人仍執意提出本案告
    訴之動機，實因告訴人行使偽造之發票人為邱錦燕之支票五十紙，金額高達一千
    萬元許，用以購車及購置其他物品，屆期均遭退票，告訴人為推卸刑責，乃謊稱
    上揭五十紙偽造支票乃聲請人所交付，交付時已蓋妥發票人章及填妥發票日，金
    額空白，用以抵償系爭一百六十萬元本票。又告訴人之下手吳家湧及吳家湧之下
    手李成基接受警訊筆錄時間，均為八十七年六月三十日，吳家湧証稱伊所提示之
    支票來自李成基，而李成基証稱其交予喝稼之支票來自告訴人，而告訴人於八十
    七年六月十六日作完警訊筆錄，翌日即提出本案告訴。告訴人為商場老手，焉會
    接受五十紙面額空白之支票？另証人陳彬於另案原稱發票人為邱錦燕、面額十三
    萬元之支票是林正棟向其調現所交付，繼之辯稱係林正棟之友人向其調現所交付
    ，後於八十七年九月九日告訴人於另案出庭後，証人陳斌旋翻異改稱支票係聲請
    人甲○○所交付云云。二人有無勾串，實值斟酌。足証告訴人於另案之陳述不實
    ，其為求脫罪，乃提本案告訴彰彰甚明。又原判決認系爭本票到期日為八十七年
    十二月三十日，而告訴人係指訴被告於八十七年二月二十四日侵占系爭本票，告
    訴人提出告訴時間為八十七年六月十七日，可見告訴人提出告訴時，系爭本票到
    期日尚未屆至，執票人根本無從行使權利，故原判決理由認定系爭本票於被告侵
    占時已處於隨時可行使權利狀態，其事實與理由顯相矛盾。且本件告訴人欲蓄意
    誣陷聲請人，自不敢提示系爭本票，或於告訴時明示金額。是原判決關於事實之
    認定有上開違誤之處，且對被告有利之重要証據漏未審酌，今復發現另案偽造有
    價証券之新証據，為此依刑事訴訟法第四百二十條第一項第六款、第四百二十一
    條規定，聲請再審云云。
二、查原判決認定楊石松計交付被告面額二十萬元支票及面額一百六十萬元本票各一
    紙，且二十萬元支票業經告訴人何鳳梅同意先做為聲請人催討債款之報酬，聲請
    人亦確有領得該筆款項，此與聲請人主張要無二致。而原判決理由僅係認定聲請
    人確有收受楊石松交付之前開二紙票據，並未以二十萬元支票佐証被告之侵占犯
    行，更無以「二十萬元支票既可兌現，一百六十萬元本票無法兌現」據之推論聲
    請人所辯不實。是該二十萬元支票由何人簽發，顯非本案之重要証據，原判決有
    無審酌均無干係。再聲請人所指告訴人提出本件告訴之動機、時間係為推卸其另
    案偽造有價証券之刑責一節，純屬聲請人個人揣測之詞。至証人吳家湧、李成基
    、陳斌所為証詞，均係針對另案五十紙偽造支票，與本案無涉。而另案五十紙偽
    造支票之起訴、審理乃屬另一刑事訴訟程序，本案所審究者乃聲請人有無侵占楊
    石松所交付面額一百六十萬元本票，二者實不應混為一談。是原判決並無重要証
    據漏未審酌，且無因發現確實之新証據，足認受有罪判決之人應受無罪、免訴、
    免刑或輕於原判決所認罪名之判決等情形，本件再審聲請為無理由，應予駁回。
三、爰依同法第四百三十四條第一項，裁定如主文。
中      華      民      國    八十九    年      一      月     十四     日
                              台灣高等法院刑事第十三庭
                                  審判長法  官  常  尚  信
                                        法  官  周  占  春
                                        法  官  盧  彥  如
右正本證明與原本無異。
不得抗告。
                                        書記官  蘇  文  正
中      華      民      國    八十九    年      一      月     十八     日


司法院資訊處製作；財團法人民間司法改革基金會備份。
